臺灣臺北地方法院民事判決
110年度簡上字第259號
上  訴  人  陳淩琦  
被上訴人    十方光明生技有限公司

法定代理人  李曜丞（原名：李中銘、李承皇）

訴訟代理人  劉衡慶律師
            謝文郡律師
上列當事人間清償債務事件，上訴人對於本院臺北簡易庭於民國
110年3月25日所為109年度北簡字第15815號第一審判決不服，提
起上訴，本院於民國110年9月22日言詞辯論終結，判決如下：
    主  文
上訴駁回。
第二審訴訟費用由上訴人負擔。
    事實及理由
一、上訴人主張：伊執有被上訴人所簽發如原判決附表所示支票
    1紙（下稱系爭支票），惟屆期提示未獲付款。爰依票據法
    律關係，求為命上訴人給付票款即新臺幣（下同）35萬元及
    自民國109年2月26日起加計按週年利率5%計算利息之判決。
二、被上訴人則以：伊之空白支票本遭訴外人王龍宗、林秋森侵
    占，再偽刻伊公司大小章，而簽發系爭支票。系爭支票係屬
    偽造，伊自不負發票人之票據責任等語，資為抗辯。
三、原審判決上訴人敗訴，上訴人不服，提起上訴，聲明求為廢
    棄原判決並改判如其第一審訴之聲明。被上訴人則為答辯聲
    明：上訴駁回。
四、按偽造他人印章為發票行為，即屬票據之偽造。被偽造印章
    者，因非其在票據上簽名為發票行為，自不負發票人之責任
    ，此項絕對的抗辯事由，得以對抗一切執票人（最高法院87
    年度台簡上字第21號判決意旨參照 ）。次按當事人主張有
    利於己之事實者，就其事實有舉證之責任，為民事訴訟法第
    277條前段所明定。又票據為無因證券，係謂票據所表彰之
    權利，與其基礎之原因關係各自獨立，票據權利之行使不以
    其原因關係存在為前提，至該票據本身是否真實，如當事人
    發生爭執時，仍應由票據權利人負證明之責（最高法院84年
    度台上字第1633號判決意旨參照）。經查：
　㈠上訴人主張系爭支票為被上訴人所簽發乙節，為被上訴人所
    否認，依上規定及說明，應由上訴人即執票人就系爭支票係
    由被上訴人簽發乙節，負舉證之責。查系爭支票經上訴人屆
    期提示後，係因「存款不足及發票人簽章不符」遭退票，有
    退票理由單可稽（本院卷第117頁），系爭支票上之被上訴
    人印章並非其留存於金融機構支票帳戶之印章，要屬無疑。
    佐以被上訴人前因銀行空白支票本遭訴外人王龍宗侵占而提
    起刑事告訴，經本院110年度簡字第405號刑事簡易判決認定
    ：被上訴人負責人李曜丞前擬結束被上訴人公司之營業，經
    由王龍宗介紹，於107年12月12日與訴外人陳春芳約定將公
    司轉由陳春芳經營，李曜丞因此在陳春芳付款前暫將被上訴
    人空白支票本交由王龍宗保管，惟王龍宗利用保管機會擅將
    空白支票本出售予林秋森等情，亦經被上訴人提出本院110
    年度簡字第405號刑事簡易判決為據（本院卷第133至137頁
    ），被上訴人抗辯其空白支票本遭他人侵占、偽刻印章簽發
    系爭支票等情，核與上開事證相符，堪信非虛。上訴人於本
    件訴訟中，復未舉證證明系爭支票係由被上訴人親自或授權
    他人所簽發，自無從認系爭支票為真正。被上訴人未為票據
    之發票行為，依上說明，其自不負發票人之負任。
　㈡上訴人雖另主張：當初是訴外人江海欽持票向伊借款，伊曾
    在經濟部網站查詢被上訴人公司，並向銀行確認被上訴人之
    支票往來正常，方為借款，被上訴人稱支票本遭他人侵占云
    云，卻未向銀行辦理止付手續，伊實為善意取得系爭支票之
    第三人，應得依票據文義行使權利云云。惟依上說明，被上
    訴人並未為票據發票行為，自不負發票人責任，此項絕對的
    抗辯事由得以對抗一切執票人，亦即，縱上訴人善意取得系
    爭支票，被上訴人仍得以系爭支票非其簽發乙節，執以對抗
    上訴人。上訴人自不得執系爭支票請求被上訴人給付票款。
    上訴人以其為善意取得票據之第三人為由，主張被上訴人應
    依票據文義負發票人責任云云，亦非有據。
　㈢綜上所述，上訴人依票據之法律關係請求被上訴人給付票款
    ，為無理由，不應准許。至上訴人雖以江海欽持票向其借款
    時有證人劉又英在場為由，聲請傳訊該證人（本院卷第110
    、113頁）。惟縱令該證人到庭證稱江海欽持票向上訴人借
    款乙情明確，亦僅為上訴人與江海欽間之債權債務問題，不
    因此令被上訴人負系爭支票之發票人責任，上訴人聲請傳訊
    證人劉又英，應認核無傳訊必要，併予敘明。
五、綜上所述，上訴人請求被上訴人給付票款35萬元及自109年2
    月26日起至清償日止按週年利率5%計算之利息，為無理由，
    應予駁回。原審駁回上訴人之請求，經核並無不合，上訴意
    旨指摘原判決不當，求予廢棄改判，為無理由，應駁回其上
    訴。
六、本件事證已臻明確，兩造其餘攻擊防禦方法及未經援用之證
    據，經審酌後核與判決結果不生影響，爰不一一論述，附此
    敘明。
七、據上論結，本件上訴為無理由，依民事訴訟法第436條之1第
    3項、第449條第1項、第78條，判決如主文。
中　　華　　民　　國　　110 　年　　10　　月　　6 　　日
            民事第八庭  審判長法　官  鄭佾瑩

                              法  官  宣玉華

                              法  官  鄧晴馨
以上正本係照原本作成。
本判決不得上訴。
中　　華　　民　　國　　110 　年　　10　　月　　6 　　日
                              書記官  林鈞婷